【裁判字號】    92,上易,822
【裁判日期】    920513
【裁判案由】    侵占
【裁判全文】
臺灣高等法院刑事判決                            九十二年度上易字第八二二號
    上  訴  人  臺灣臺北地方法院檢察署檢察官
    被      告  甲○○
右上訴人因被告甲○○侵占案件，不服臺灣臺北地方法院九十一年度易字第一○七六
號，中華民國九十二年三月三日第一審判決（起訴案號：臺灣臺北地方法院檢察署九
十一年度偵字第四六三一號）提起上訴，本院判決如左：
    主  文
上訴駁回。
    事實及理由
一、本案經本院審理結果，認第一審以被告甲○○犯刑法第三百三十六條第二項之業
    務侵占罪，判處有期徒刑八月，緩刑三年，認事用法及量刑均無不當，應予維持
    ，並引用附件第一審判決書記載之事實、證據及理由。
二、檢察官循告訴人國泰人壽保險股份有限公司之聲請上訴，指被告於本件犯罪後，
    屢經告訴人催討，均置之不理，經告訴人提起告訴後一年餘，亦僅償還新台幣（
    下同）十五萬元，就其餘款項並無再予償還之意，足見其並無悔意。原審以被告
    犯罪後態度良好為由，給予被告緩刑之宣告，實有未洽等語。
三、本院按，關於刑之量定及緩刑之宣告，係實體法上賦予法院得為自由裁量之事項
    ，而緩刑之宣告，旨在獎勵自新，祇須合於刑法第七十四條所定之條件，法院本
    有自由裁量之職權，倘其未有逾越法律所規定之範圍，或濫用其權限，即不得任
    意指摘為違法（最高法院七十二年台上字第三六四七號、七十五年台上字第七○
    三三號判例可資參照）。經查：被告就本案侵占所得之款項四十四萬四千六百七
    十元，迄今雖僅償還十五萬元，尚有餘額未還，然其於本院審理時，已一再表明
    ：我希望趕快把錢還掉，我現在從早到晚都有在打工賺錢等語，可見其確有償還
    債務之誠意。再者，告訴代理人於本院審理時，僅表示希望被告儘速還錢，並未
    指述被告有何態度惡劣之情形；又被告因本案所生之民事賠償責任，亦正由臺灣
    臺北地方法院以九十一年附民字第三九五號審理中（見本院被告全國前案紀錄表
    ），是被告積欠之餘額，自應循民事訴訟之途徑加以解決，被告並無逃避之可能
    。況且，被告自警、偵訊、原審調查迄本院審理時，均坦白承認其犯行，有各該
    筆錄在卷可稽；再被告前未曾受任何有期徒刑以上刑之宣告，復有本院被告全國
    前案紀錄表一紙附卷供參。從而，原審於審酌被告犯罪之動機、手段、品行等一
    切情狀後，認為被告犯罪後態度良好，且符合刑法第七十四條第一款之要件，為
    鼓勵被告自新，乃量處被告有期徒刑八月，並予宣告緩刑三年，本院經核並無逾
    越法律規定或濫用權限之情形，其認事用法均無不當，量刑亦稱妥適，檢察官循
    告訴人之聲請，以原審給予被告緩刑不當為由，提起上訴，難認有理由，應予駁
    回。
據上論斷，應依刑事訴訟法第三百七十三條、第三百六十八條，判決如主文。
本案經檢察官鍾鳳玲到庭執行職務。
中      華      民      國      九十二      年      五    月    十三    日
                              臺灣高等法院刑事第七庭
                                  審判長法  官  吳  啟  民
                                        法  官  蘇  隆  惠
                                        法  官  林  瑞  斌
右正本證明與原本無異。
不得上訴。
                                        書記官  丁  淑  蘭
中      華      民      國    九十二    年      五      月     十三     日
附錄：本案論罪科刑法條全文
刑法第三百三十六條
對於公務上或因公益所持有之物，犯前條第一項之罪者，處一年以上七年
以下有期徒刑，得併科五千元以下罰金。
對於業務上所持有之物，犯前條第一項之罪者，處六月以上五年以下有期
徒刑，得併科三千元以下罰金。
附件：
臺灣臺北地方法院刑事判決                        九十一年度易字第一七六號
    公  訴  人  臺灣臺北地方法院檢察署檢察官
    被      告  甲○○  女  四十九歲（民國○○○年○○月○日生）
                        住台北市○○區○○街一七○巷五號六樓
                        身分證統一編號：Ｚ000000000號
右列被告因業務侵占案件，經檢察官提起公訴（九十一年度偵字第四六三一號），本
院判決如左：
    主  文
甲○○連續意圖為自己不法之所有，而侵占對於業務上所持有之物，處有期徒刑捌月
。緩刑參年。
    事  實
一、甲○○係台北市○○○路○段一四三號五樓國泰人壽保險股份有限公司（以下簡
    稱國泰保險公司）展業大同通訊處之收費展業員，專司拓展業務，並對國泰保險
    公司之保險客戶提供收費、各種保險金給付申請及款項轉交、保單質押之申請、
    利息之收取及償還款解繳公司等服務，為從事業務之人，詎因投資股票失利，需
    款週轉，竟基於意圖為自己不法所有之概括犯意，自民國九十年一月十日起至同
    年八月三日止，利用職務之便，連續於附表所示之時間，至國泰保險公司客戶彭
    美琪（住台北縣土城市○○路二九巷四號三樓）、汪惟華（住台北縣永和市○○
    路一０四巷七弄六十號五樓）、陳芸芸（住台北縣板橋市○○街二九巷四一號二
    樓）、黃元添（住台北縣永和市○○路四二一巷一六弄七號四樓之一）、黃清瑾
    （住台北市○○○路四一二號十二樓之三）、黃國忠（住台北市○○街一二八巷
    二七號四樓）、溫情（住臺北市○○街七一巷一九弄七之二號三樓）、余蓉（住
    台北市○○○路○段五二四巷六號二樓之一）、傅秀琴（住台北市○○路○段一
    七五號）、蒙德龍（住台北市○○路○段一五二號十三樓）、朱淑芬（住台北縣
    板橋市○○路○段一三０巷七五號七樓）、李春娟（住台北市○○路○段二一三
    號五樓）、林憲立（住台北市○○○路○段一０五巷二二號四樓）、林錦堂（住
    台北市○○路○段一四三號）、黃盈嘉（住台北縣永和市○○路九０巷五號六樓
    ）、洪明輝（住台南縣新營市護鎮里一００之五號）、林甘秀（住臺北市○○街
    七五巷九號）等人住處收受如附表所示金額之續期保險費、保單貸款利息及保單
    貸款清償款二十九筆計新台幣（下同）四十四萬四千六百七十元之後，將之侵占
    入己，並自同年九月間起未辦離職手續即不告而別。嗣國泰保險公司上開客戶收
    到加計延滯金之繳費通知後向該公司反應，國泰保險公司向前開客戶逐一查詢，
    始知上情。
二、案經被害人國泰保險公司訴由台灣台北地方法院檢察署檢察官偵查起訴。
    理  由
一、訊據被告甲○○對於上開犯行坦承不諱，核與告訴人國泰保險公司代理人即該公
    司展業大同通訊處展業課長乙○○陳述之情節相符，並有保險客戶之聲明書影本
    二十七紙、利息收據影本十一紙、貸款利息收據影本一紙、續期保費送金單影本
    十三紙等附卷可稽，事證明確，被告犯行堪以認定。
二、核被告甲○○所為，係犯刑法第三百三十六條第二項之業務侵占罪。被告上開多
    次業務侵占犯行，時間緊接，方法相同，觸犯構成要件相同之罪名，顯係基於概
    括犯意為之，為連續犯，應依刑法第五十六條之規定論以一罪，並加重其刑。爰
    審酌被告業務侵占所得為四十四萬四千六百七十元，且已經償還告訴人十五萬元
    （業據告訴代理人乙○○陳述在卷），並對於其犯行坦承不諱，堪認犯罪後態度
    良好，及其犯罪之動機、目的、手段、品行等一切情狀，從輕量處如主文所示之
    刑。末查，被告前未曾受有期徒刑以上刑之宣告，有台灣高等法院檢察署刑案紀
    錄簡覆表一件附卷可稽，經此次起訴審判，當知所警惕，信無再犯之虞，因認本
    件所宣告之刑，以暫不執行為適當，併依刑法第七十四條第一款之規定宣告緩刑
    三年，以啟自新。
據上論斷，應依刑事訴訟法第二百九十九條第一項前段，刑法第五十六條、第三百三
十六條第二項、第七十四條第一款，罰金罰鍰提高標準條例第一條前段，判決如主文
。
本案經檢察官王怡菁到庭執行職務。
中    華    民    國        九十二      年      三      月      三    日
                                        臺灣臺北地方法院刑事第二庭
                                                法  官  楊  代  華
右正本證明與原本無異。
如不服本判決，應於判決送達後十日內，向本院提出上訴狀。
                                                書記官  廖  純  瑜
中    華    民    國        九十二      年      三      月      五      日


司法院資訊處製作；財團法人民間司法改革基金會備份。
